【裁判字號】    98,監,477
【裁判日期】    990222
【裁判案由】    指定禁治產人監護人
【裁判全文】
臺灣板橋地方法院民事裁定             98年度監字第477號
聲  請  人  甲○○
相  對  人  丁○○
關  係  人  丙○○
            乙○○
上列當事人間聲請選定受監護宣告人之監護人事件，本院裁定如
下：
    主  文
選定甲○○（女、民國○○○年○○月○○○日生、身分證統一
編號：Ｚ000000000號）為受監護宣告之人丁○○之監
護人。
指定李賜得（男、民國○○○年○○月○○○日生、身分證統一
編號：Ｚ000000000號）為會同開具財產清冊之人。
聲請費用由聲請人負擔。
    理  由
一、本件聲請意旨略以：相對人丁○○（男、民國48年3 月3 日
    生、身分證統一編號：Ｚ000000000號）係聲請人之小叔，相
    對人因患有精神分裂症，經延醫診治，仍不見起色，現況無
    能力處理自己事務，經鈞院於98年10月30日以98年度禁字第
    323 號裁定准許宣告為禁治產人。惟相對人無配偶，其父母
    均已死亡，並無法定監護人，而相對人之胞弟丙○○、乙○
    ○已失去聯絡多年，為此聲請選定相對人兄嫂即聲請人為相
    對人之監護人，並指定相對人之胞兄李賜得為會同開具財產
    清冊之人等語。
二、按民法總則中華民國97年5 月2 日修正之條文施行前，已為
    禁治產宣告者，視為已為監護宣告；繫屬於法院之禁治產事
    件，其聲請禁治產宣告者，視為聲請監護宣告；聲請撤銷禁
    治產宣告者，視為聲請撤銷監護宣告；並均於修正施行後，
    適用修正後之規定，民法總則施行法第4 條定有明文。上開
    按民法總則中華民國97年5 月2 日修正之條文，於98年11月
    23日施行，故相對人丁○○應視為已受監護宣告，合先敘明
    。
三、次按受監護宣告之人應置監護人；法院為監護之宣告時，應
    依職權就配偶、四親等內之親屬、最近一年有同居事實之其
    他親屬、主管機關、社會福利機構或其他適當之人選定一人
    或數人為監護人，並同時指定會同開具財產清冊之人；法院
    選定監護人時，應依受監護宣告之人之最佳利益，優先考量
    受監護宣告之人之意見，審酌一切情狀，並注意下列事項：
    一、受監護宣告之人之身心狀態與生活及財產狀況。二、受
    監護宣告之人與其配偶、子女或其他共同生活之人間之情感
    狀況。三、監護人之職業、經歷、意見及其與受監護宣告之
    人之利害關係。四、法人為監護人時，其事業之種類與內容
    ，法人及其代表人與受監護宣告之人之利害關係，修正後之
    民法第1110條、第1111條第1 項、第1111條之1 定有明文。
四、經查：聲請人主張相對人為其小叔，相對人前經本院98年度
    禁字第323 號民事裁定宣告禁治產在案，相對人無配偶，而
    其父、母皆已死亡等情，業據聲請人提出戶籍謄本、親屬系
    統表、及本院98年度禁字第323 號民事裁定影本1 紙為憑，
    並經本院調閱該卷宗查核屬實。關於相對人日常生活起居所
    需，均由聲請人甲○○負責張羅照料，相對人亦於本院99年
    2 月8 日本院審理時表示同意由聲請人任其監護人，聲請人
    照顧伊不錯等語，此有本院99年2 月8 日非訟事件筆錄在卷
    可憑，而相對人之胞弟丙○○、乙○○已失聯多年，希望由
    聲請人擔任相對人監護人等情，亦據聲請人之夫李賜得到庭
    陳明在卷，從而，審酌聲請人為相對人之兄嫂，相對人之日
    常生活起居由其照料良好，由其負責護養及照顧相對人並管
    理其財產，應能符合相對人之最佳利益，爰選定聲請人甲○
    ○為監護人。又李賜得係相對人之胞兄，願意擔任會同開具
    財產清冊之人，此亦據李賜得陳明在卷，爰併指定李賜得為
    會同開具財產清冊之人。
五、依非訟事件法第21條第1 項，裁定如主文。
中    華    民    國    99    年    2     月    22    日
                  家事法庭  法  官  劉大衛
以上為正本係照原本作成。
如對本裁定抗告須於裁定送達後10日內向本院提出抗告狀，並應
繳納抗告費新臺幣1000元。
中    華    民    國    99    年    2     月    22    日
                            書記官  高玉彬

司法院資訊處製作；財團法人民間司法改革基金會備份。
